臺灣高等法院刑事判決　　　　　　　　 93年度上易字第591號
上　訴　人　臺灣臺北地方法院檢察署檢察官
被　　　告　統威國際有限公司
兼　上一人
代　表　人　乙○○
上列上訴人因被告違反著作權法案件，不服臺灣臺北地方法院92
年度易字第1587號，中華民國93年3月 10日第一審判決（起訴案
號：臺灣臺北地方法院檢察署91年度偵字第 21385號），提起上
訴，本院判決如下：
    主  文
原判決撤銷。
乙○○共同連續意圖營利而以重製之方法侵害他人之著作財產權
，累犯，處有期徒刑陸月，如易科罰金以參佰元折算壹日。
統威國際有限公司法人之代表人、受僱人因執行業務，共同連續
意圖營利而以重製之方法侵害他人之著作財產權，科罰金新臺幣
壹拾萬元。
    事  實
一、乙○○曾因違反就業服務法案件，經臺灣臺北地方法院判處
    有期徒刑三月確定，於民國（下同）八十九年七月四日易科
    罰金執行完畢，仍不知警惕，因係臺北市○○○路○段一０
    八號二樓之統威國際有限公司（簡稱統威公司）之負責人，
    甲○○（另案審理）則為該公司之工程師，負責為客戶組裝
    電腦，係統威公司之受僱人；乙○○與甲○○兩人明知「WI
    NDOWS ME」、「 OFFICE 2000」等電腦軟體係美商微軟公司
    享有著作權之電腦程式著作，依著作權法第四條第二款之規
    定，受我國著作權法保護之著作，非經前揭擁有著作權公司
    之同意或授權，不得擅自重製，為圖銷售電腦，竟共同基於
    侵害前揭公司著作權之概括犯意，由甲○○出面先後於九十
    年十一月二十八日左右及同年十二月初某日，在統威公司內
    於接受美商微軟公司派出市場調查員購買電腦之要約後，連
    續於同年十一月三十日及十二月八日兩次未經著作權人同意
    將已經非法重製有上開電腦程式著作之組裝電腦硬碟交付予
    該市場調查員，以此方法侵害美商微軟公司之著作財產權，
    該二臺電腦硬碟非法重製之時間分別為九十年十二月七日及
    九十年一月一日。嗣於九十一年四月三日十三時許，為警持
    法院核發之搜索票在統威公司查獲上情。
二、案經美商微軟公司委由廖怡苓律師訴請臺北市政府警察局中
    正第二分局報告臺灣臺北地方法院檢察署檢察官偵查起訴。
    理  由
一、訊據被告乙○○矢口否認上開犯行，辯稱：甲○○為統威公
    司之工程師，負責為客戶組裝電腦，伊為公司負責人，公司
    賣給客戶東西，雖需伊簽字，惟伊並未看見本件工作單，可
    能是甲○○私下裝的，或是買的人自己裝的，或可能是因為
    裝硬碟時先使用軟體測試，測試後再刪除，但買的人可能使
    用還原方法復原，伊並無刻意違法等語。
二、經查：（一）、被告統威公司之負責人為被告乙○○，有經
    濟部公司執照、臺北市政府營利事業登記證影本各一份在卷
    可稽（參九十一年度偵字第二一三八五號偵查卷第一宗第二
    ０頁、第二一頁）；（二）、WINDOWS ME、OFFICE  2000等
    電腦程式著作為美商微軟公司之創作，有美國著作權登記證
    明及相關宣誓書影本在卷可按（參同上卷宗第五一頁至第五
    二頁、第五四頁、第六一頁、第六七頁），又依據中美友好
    通商航海條約及北美事務協調事務委員會與美國在臺協會所
    簽訂之著作權保護協定暨我國著作權法第四條第二款之規定
    ，美國人之著作在我國享有著作權，是告訴人公司所主張之
    上開電腦程式著作受我國著作權法之保護；（三）、告訴人
    公司主張其派市場調查人員於九十年十一月二十八日左右、
    九十年十二月初某日前往被告公司購買電腦主機二臺，被告
    公司由甲○○出面洽談處理，並於九十年十一月三十日、十
    二月八日交付內含非法重製上開電腦程式著作之組裝電腦主
    機二臺，侵害告訴人公司上開電腦程式著作權之事實，除據
    告訴代理人廖怡苓律師、縢澤衍律師於偵查中指訴綦詳外，
    證人即告訴人公司之市場調查員王明廉於原審並結證稱：伊
    於九十年十一月底去被告公司一樓店面，與一位先生談好商
    品規格，伊問隨機送什麼軟體，他說一般正常該有的都有，
    伊付一千元訂金，叫伊二天後拿電腦，他當時說有送WINDOW
    S ME、OFFICE  2000，不另外計價，帶回去就交給告訴人公
    司等語（參原審卷第七一頁至第七四頁），參諸該證人於偵
    查中結證稱：伊於九十年十一月底買電腦，接洽人員為甲○
    ○，談好價格、規格，再由甲○○組裝，甲○○稱會隨機附
    送WINDOWS ME、OFFICE  2000，軟體未再付費，總價二萬八
    千多元等語（參同上偵查卷第一四一頁反面），另徵諸證人
    羅統仁於偵查中證稱：店內由工程師甲○○負責組裝電腦等
    語（參同上偵查卷第一三七頁反面），堪認被告統威公司之
    受僱人甲○○為實際重製上開電腦程式著作於組裝電腦硬碟
    內之人。而告訴人公司取得之上開電腦硬碟二臺，分別有WI
    NDOWS ME軟體，兩臺內之OFFICE  2000前三組序號均相同，
    為「51268—707—0000000」，此有電腦螢幕列印資料在卷
    可參（參同上偵查卷第九七頁至第一０七頁），本院勘驗結
    果，發現告訴人公司指訴該公司於九十年十二月八日收受之
    上開電腦主機WINDOWS 資料夾顯示系爭之電腦程式安裝時間
    為九十年十二月七日，另一臺電腦主機系爭之電腦程式安裝
    時間為九十年一月一日，有本院九十三年七月六日勘驗筆錄
    在卷可按，堪認其中一臺係告訴人公司市場調查員與被告公
    司之甲○○要約購買後，由甲○○非法重製，另一臺則早經
    甲○○安裝完成放置於公司內，並於告訴人公司市場調查員
    向甲○○接洽購買後，由甲○○整理組裝完成交付；（四）
    、被告乙○○為被告統威公司負責人，已如前述，又證人羅
    統仁於偵查中證稱：被告每天會到公司，且需向被告乙○○
    報告營業狀況，公司與客戶間簽定之報價單均需被告乙○○
    過目等語（參九十一年度偵字第二一三八五號偵查卷第十四
    頁反面），證人黃中宏於偵查中結證稱：公司報價單由伊、
    羅統仁、甲○○所寫，均需經被告乙○○核准等語（參同上
    偵查卷第二八頁反面），並為被告所不爭執，被告乙○○既
    為公司負責人並實際參與業務之經營，對於公司之業務應知
    之甚詳，參諸公司之工程師甲○○僅為公司員工，如非得到
    被告乙○○之許可，實無須甘冒風險，逕行非法重製電腦程
    式予消費者，應認被告與甲○○就上開犯行具有犯意聯絡與
    行為分擔；（五）、此外，復有組裝成本表二張、統一發票
    影本二張在卷可資佐證（參九十一年度偵字第二一三八五號
    偵查卷第一宗第九二頁至第九五頁），至於警方持搜索票赴
    被告統威公司搜索，扣得之報價單三張、工作單一張，並非
    告訴人公司向被告統威公司購買上開電腦主機之單據，尚非
    認定被告犯罪之證據，併此敘明。綜上各點，被告乙○○所
    辯要係卸責之詞，不足採信，本件事證明確，應予論罪科刑
    。
三、查被告行為後，著作權法分別於九十二年七月九日、九十三
    年九月一日二度修正公布施行，行為時舊法第九十一條第二
    項意圖銷售而擅自以重製之方法侵害他人之著作財產權者，
    處六月以上五年以下有期徒刑，得併科新臺幣三十萬元以下
    罰金。九十二年七月九日修正之中間法第九十一條第一項意
    圖營利而以重製之方法侵害他人之著作財產權者，處五年以
    下有期徒刑、拘役，或併科新臺幣二十萬元以上二百萬元以
    下罰金。九十三年九月一日修正之新法第九十一條第二項意
    圖銷售而擅自以重製之方法侵害他人之著作財產權者，處六
    月以上五年以下有期徒刑，得併科新臺幣二十萬元以上二百
    萬元以下罰金。經比較新舊法及中間法之結果，以九十二年
    七月九日修正之著作權法較有利於被告，依刑法第二條第一
    項但書，應適用九十二年七月九日修正前之中間法。核被告
    乙○○所為，係違反九十二年七月九日修正公布之著作權法
    第九十一條第一項之罪。被告乙○○先後二次犯行，時間緊
    接，方法相同，觸犯構成要件相同之罪，顯係基於概括之犯
    意反覆為之，應依刑法第五十六條之規定，論以連續犯，並
    加重其刑。被告乙○○與統威公司受僱人甲○○間有犯意之
    聯絡及行為之分擔，皆為共同正犯。又被告乙○○曾因違反
    就業服務法案件，經臺灣臺北地方法院判處有期徒刑三月確
    定，於八十九年七月四日易科罰金執行完畢，有本院被告全
    國前案紀錄表在卷可稽，被告乙○○五年以內再犯有期徒刑
    以上之本罪，為累犯，應依法遞加其刑。公訴人認被告乙○
    ○所犯係行為時之舊法第九十一條第一項之擅自以重製之方
    法侵害他人著作財產權罪，尚有未洽，惟基本社會事實相同
    ，本院自得變更起訴法條。另被告乙○○與甲○○均因執行
    業務觸犯九十二年七月九日修正公布之著作權法第九十一條
    第一項之罪，則被告統威公司應依同法第一百零一條第一項
    科以罰金。
四、原審以本件不能證明被告乙○○犯罪，而為無罪判決之諭知
    ，另以被告統威公司之受僱人因執行業務犯第九十一條之罪
    對被告公司科以罰金，惟未認該公司之代表人亦因執行業務
    犯同條之罪，其事實之認定亦均有未洽。檢察官據此提起上
    訴，指摘原審認事用法不當，均有理由，自應由本院將原判
    決撤銷改判。爰審酌如事實欄所示被告乙○○之品行、智識
    程度及其犯罪手段、所生危害、犯罪後之態度等一切情狀，
    量處如主文第二項所示之刑，並諭知易科罰金之折算標準，
    另被告統威公司科以如主文第三項所示之罰金，以示懲儆。
    扣案之光碟片四張，無法證明是否為被告乙○○供本件犯罪
    所用之物，詳如後述，另扣案之報價單三張及工作表一張，
    並無證據證明係供前開犯罪所用之物，均不為沒收之諭知。
五、公訴意旨另以：被告乙○○於上揭犯罪事實欄所述之時間、
    地點另有非法重製MS WINDOW XP PROFESSIONAL、MS WINDOW
    S 98、OFFICE 2002（包括WORD、ACCESS、EXCEL、POWERPOI
    NT）等電腦程式著作，因認被告乙○○另涉有上開同一犯行
    ，被告統威公司則應依著作權法第一百零一條第一項規定科
    以罰金。訊之被告乙○○則堅決否認上開犯行。經查，告訴
    人公司向被告公司購買之上開電腦主機內含有非法重製之電
    腦程式著作僅為WINDOWS ME、OFFICE  2000，警方雖於九十
    一年四月三日十三時許持搜索票扣得內有非法重製電腦程式
    著作之光碟片四張，另在搜索現場編號K1電腦內發現與告訴
    人公司派員向被告公司購得電腦所載WINDOWS ME之序號相同
    ，又編號K2及K4二臺電腦內安裝之WINDOW XP PROFESSIONAL
    之序號相同，OFFICE  2002之序號前三組數字相同，惟此等
    經過搜索而發現之情形，距離告訴人公司派員向被告公司購
    買上開電腦主機之時間，相隔或逾四個月以上，或逾三個月
    以上，與本案是否具有犯罪之關連性尚有疑問，公訴人亦未
    舉證證明上開扣案之光碟或電腦係供作何種用途，尚難據為
    認定被告乙○○有此部分之犯行，被告統威公司自難遽科刑
    責，惟此部分與上開有罪部分，具有裁判上一罪之關係，爰
    不另為無罪之諭知，並此敘明。
據上論斷，應依刑事訴訟法第369條第1項前段、第364條、第299
條第1項前段、第300條，刑法第2條第1項但書、第28條、第56條
、第47條、第41條第1項前段、92年7月9日修正公布之著作權法
第91條第1項，罰金罰鍰提高標準條例第2條，判決如主文。
本案經檢察官劉文水到庭執行職務。
中　　華　　民　　國　　94　　年　　7 　　月　　6 　　日
　　　　　　　　　刑事第二十三庭審判長法　官  尤豐彥
　　　　　　　　　　　　　　　　　　  法　官  趙功恆
　　　　　　　　　　　　　　　　　　  法　官  鄧振球
以上正本證明與原本無異。
如不服本判決，應於收受送達後十日內向本院提出上訴書狀，其
未敘述上訴之理由者並得於提起上訴後十日內向本院補提理由書
（均須按他造當事人之人數附繕本）。
                                      書記官  洪秋帆
中　　華　　民　　國　　94　　年　　7 　　月　　12　　日
附錄：本案論罪科刑法條全文
92年7月9日修正公布之著作權法第91條第1項
意圖營利而以重製之方法侵害他人之著作財產權者，處 5年以下
有期徒刑、拘役，或併科新臺幣20萬元以上200萬元以下罰金。
92年7月9日修正公布之著作權法第101條第1項
法人之代表人、法人或自然人之代理人、受雇人或其他從業人員
，因執行業務，犯第91條至第96條之一之罪者，除依各該條規定
處罰其行為人外，對該法人或自然人亦科各該條之罰金。
